【裁判字號】    99,司家聲,15
【裁判日期】    990607
【裁判案由】    聲請變賣遺產
【裁判全文】
臺灣彰化地方法院民事裁定            99年度司家聲字第15號
聲  請  人  財政部國有財產局台灣中區辦事處彰化分處
法定代理人  甲○○
上列聲請人聲請准許變賣被繼承人遺產事件，本院裁定如下：
    主  文
准將被繼承人乙○○所有之遺產（坐落臺灣省彰化縣二林鎮○○
段564地號土地，面積83.60平方公尺；及其上88建號建物，為鋼
筋混凝土造2層建築，總面積94.08平方公尺）予以變賣。
程序費用由被繼承人乙○○之遺產負擔。
    理  由
一、本件聲請意旨略以：聲請人前經本院95年度財管字第35號民
    事裁定選任為被繼承人乙○○之遺產管理人在案，因其有大
    陸地區繼承人譚湘蘭合法聲明繼承，並經本院94年度聲繼字
    第23號准予備查在案，故聲請人應移交遺產予該繼承人。惟
    被繼承人之遺產僅餘無人居住之坐落臺灣省彰化縣二林鎮○
    ○段564地號土地及其上88建號建物共二筆不動產，故聲請
    人為依臺灣地區與大陸地區人民關係條例第67條第4項規定
    將遺產折算為價額之必要，爰聲請准許變賣被繼承人遺產，
    以移交予繼承人等語。
二、按：為清償債權或交付遺贈物之必要，管理人經親屬會議之
    同意，得變賣遺產；親屬會議不能召開或召開有困難時，依
    法應經親屬會議處理之事項，由有召集權人聲請法院處理之
    ，民法第1179條第2項後段、第1132條第2項前段定有明文。
    又大陸地區人民依法繼承被繼承人在臺灣地區之遺產，而該
    遺產中有以不動產為標的者，應將大陸地區繼承人之繼承權
    利折算為價額。但其為臺灣地區繼承人賴以居住之不動產者
    ，大陸地區繼承人不得繼承之，於定大陸大陸地區繼承人應
    得部分時，其價額不計入遺產總額，此觀臺灣地區與大陸地
    區人民關係條例第67條第1項、第4項規定自明。是以當被繼
    承人在臺灣地區之遺產僅有不動產，而遺產管理人為移交折
    算為價額之遺產予合法繼承之大陸地區人民之必要，自得類
    推適用民法第1179條第2項後段之規定變賣遺產。
三、查：聲請人主張之事實，業據提出本院95年度財管字第35號
    民事裁定及確定證明書影本、土地及建物查詢資料、財政部
    臺灣省中區國稅局遺產稅免稅證明書影本、本院家事法庭94
    年11月30日彰院鳴家德94聲繼字第23號通知書影本各一份為
    證，堪信屬實。本件被繼承人乙○○死亡後，在臺灣地區無
    其他親人，致無法召開親屬會議之事實，有前揭民事裁定影
    本一份為證，而聲請人為折算價額移交遺產之必要，聲請本
    院裁定准許聲請人變賣被繼承人所有之遺產（坐落臺灣省彰
    化縣二林鎮○○段564地號土地，面積83.60平方公尺；及其
    上88建號建物，為鋼筋混凝土造2層建築，總面積94.08平方
    公尺），自有理由，應予准許。
四、依非訟事件法第157條，爰裁定如主文。
五、如對本裁定抗告，須於裁定送達後10日之不變期間內，向本
    院提出抗告狀，並繳納抗告費新臺幣1,000元。
中    華    民    國    99    年    6     月    7     日
                  家事法庭      司法事務官  康景翔

司法院資訊處製作；財團法人民間司法改革基金會備份。
